【裁判字號】    95,訴,300
【裁判日期】    950330
【裁判案由】    詐欺
【裁判全文】
臺灣彰化地方法院刑事判決               95年度訴字第300號
公  訴  人  臺灣彰化地方法院檢察署檢察官
被      告  丙○○
                      號(現於臺灣彰化監獄受刑中）
上列被告因詐欺案件，經檢察官提起公訴（九十四年發查偵字第
三五號），本院認有刑事訴訟法第二百七十三條之一第一項之情
形，而改依簡式審判程序判決如下：
    主  文
丙○○幫助共同意圖為自己不法之所有，以詐術使人將本人之物
交付為常業，處有期徒刑捌月。犯罪所得財物新臺幣壹萬元沒收
，如全部或一部不能沒收時，以其財產抵償之。
    事  實
一、丙○○因一時缺錢花用，其可預見將帳戶、電話號碼提供予
    他人使用，足供他人持以詐欺或恐嚇取財等犯罪之用，縱使
    持以犯罪，仍不違背其本意，於民國92年2月中旬間，見報
    紙分類廣告登載收購銀行存簿，因需款孔急，與詐騙集團連
    繫後遂前往屏東縣第一商業銀行屏東分行（以下簡稱第一商
    銀），申請開立帳號00000000000存款帳戶，丙○○並以新
    臺幣（下同）1萬元之代價，將前揭帳戶及另外申辦之數本
    之銀行存摺、提款卡等物，交付詐騙集團使用，丙○○見販
    賣金融機構之存摺、提款卡確有利可圖，又於92年4月間介
    紹友人詹月香向中華電信股份有限公司申設0000000000、00
    00000000號市內電話提供詐騙集團使用，以此等方式幫助詐
    騙集團常業詐欺取財。嗣於92年2月22日，乙○○見詐騙集
    團刊登於報紙護膚廣告即撥打電話予詐騙集團，詐騙集團佯
    稱須確認並要求乙○○至提款機匯款，並不斷打電話要求乙○○匯款，乙○○不堪其擾遂前往提款機欲匯款3000元予詐
    騙集團，乙○○前往提款機依詐騙集團指示匯款時陷於錯誤
    ，按詐騙集團指示之帳號操作自動提款機匯款92000元至前
    開丙○○第一商銀帳戶內，始悉受騙。嗣詐騙集團又於92
    年4月30日以電話通知甲○○之太太，自稱魏先生，佯稱係
    台北國稅局要退稅，要求留下帳號及姓名，詐騙集團留下00
    00000000、0000000000之聯絡電話，然甲○○之太太並無將
    帳號告知詐騙集團，詐騙集團因而未能詐欺得逞。
二、案經臺灣板橋地方法院檢察署檢察官呈請臺灣高等法院檢察
     署核轉臺灣彰化地方法院檢察署檢察官偵查起訴。
     理  由
一、本案被告所犯係死刑、無期徒刑、最輕本刑為3年以上有期
    徒刑以外之罪，其於準備程序就前揭被訴事實為有罪之陳述
    ，經受命法官告知簡式審判程序之旨，並聽取其與公訴人之
    意見後，本院認無不得或不宜改依簡式審判程序進行之處，
    爰依刑事訴訟法第273條之1第1項、第284條之1，裁定本案
    由受命法官獨任進行簡式審判程序，合先敘明。
二、上揭事實，業據被告於警訊、偵查時及本院行準備程序與審
    理中，供承不諱，核證人即被害人乙○○於偵查中；證人甲○○於警訊中之證述相符，另有第一商銀屏東分行開戶及交
    易明細等資料在卷可稽，是被告之犯行，足以認定。
三、按刑法上所謂「常業」，指反覆以同種類行為為目的之社會
    活動之職業性犯罪而言，至於犯罪所得之多寡，是否恃此犯
    罪為唯一之謀生職業，則非所問，縱令兼有其他職業，仍無
    礙於該常業犯罪之成立；且常業犯既係賴某種犯罪為生，當
    然屬非法營業，縱令其營業可能隨時因遭取締或查獲而停業
    ，不能視為正業，自不能因此即認其非常業犯（最高法院85
    年臺上字第510號判例要旨、同院88年度臺上字第2916號判
    決要旨參照）。該詐欺集團利用大量散護膚活動廣告或以電
    話訛騙「退稅」等方法詐騙他人，顯有使廣大民眾受騙之故
    意，足見其等係以反覆同種類之行為為目的之社會活動，則
    自此一詐欺方法獲取犯罪所得之情狀觀之，該詐欺集團等人
    ，係意圖為自己不法之所有，以詐術使人將本人之物交付為
    常業無疑，其從事詐財之不法行為，自係恃此為生，應係犯
    常業詐欺罪。
四、自政府開放金融業申請設立後，金融機構大量增加，一般人
    申請存款帳戶極為容易且便利。是以除非活期存款帳戶使用
    人欲將帳戶充作犯罪之用，否則一般人正常使用以自己名義
    申辦之存款帳戶即可，並無使用他人帳戶之必要。況近來新
    聞媒體，對於不肖犯罪集團常大量收購或使用他人存款帳戶
    後，再持以供作犯罪使用，藉此逃避檢警查緝之情事，亦多
    所報導；又一般人亦均有妥為保管及防止他人任意使用存摺
    、提款卡及密碼之認識，縱特殊情況偶需交付他人使用，亦
    必深入瞭解用途及合理性，始予提供，且該等專有物品如落
    入不明人士手中，而未加以闡明正常用途，極易被利用為與
    財產有關之犯罪工具，此為吾人依一般生活認知所易於體察
    之常識，而對於非有正當理由，竟徵求他人提供帳戶者，客
    觀上可預見其目的，係供為某筆資金之存入，後再行領出之
    用，且該筆資金之存入及提領過程，顯係有意隱瞞流程及行
    為人身分曝光之用意，一般常人本於一般認知能力，均易於
    瞭解上情，是被告顯有預見縱有人以其郵局帳戶實施常業詐
    欺犯罪及以該帳戶掩飾重大犯罪所得財物，避免遭查獲等情
    ，亦不違背其本意至明。
五、被告交付前開存摺、提款卡予他人使用，介紹他人申辦電話
    提供他人使用，顯見被告對前開犯罪事實，預見其發生而其
    發生並不違背其本意，且被告係以幫助他人犯罪之意思而參
    與前開詐常業欺取財，參與犯罪構成要件以外之行為，應為
    常業詐欺取財罪之幫助犯。又上開不詳詐騙集團成員，共同
    基於意圖為自己不法所有之常業詐欺犯意聯絡，對被害人詐
    騙，渠等所為係共同犯常業詐欺取財罪。故被告所為，係犯
    刑法第30條第1項前段、第340條第1項之幫助共同常業詐欺
    取財罪及洗錢防制法第9條第２項之罪（此部分業經公訴人
    蒞庭時補充法條），該二罪間，有方法與目的之牽連關係，
    應從較重之幫助常業詐欺罪處斷。被告係幫助他人犯常業詐
    欺罪，爰依刑法第30條第2項規定減輕之。爰審酌被告明知
    目前社會上以各種方式詐財之惡質歪風猖獗，令人防不勝防
    ，復加以詐財者多借用人頭帳戶致警方追緝困難，詐欺事件
    層出不窮，手法日益翻新，竟甘願淪為提供自己之金融帳戶
    ，以供他人逃避犯罪之查緝，嚴重破壞社會治安及有礙金融
    交易秩序，助長犯罪歪風，並增加追緝犯罪之困難及犯罪後
    之態度等一切情狀，量如主文所示之刑。
六、另被告販售帳戶所得10000元係犯洗錢罪所得之財物，依洗
    錢防制法第12條第1項規定宣告沒收之，如全部或一部不能
    沒收時，以其財產抵償之。
據上論斷，應依刑事訴訟法第第273條之1第1項、第299條第1項
前段，洗錢防制法第9條第2項、第12條第1項，刑法第11條前段
、第30條第1項前段、第2項、第340條、第55條，罰金罰鍰提高
標準條例第1條前段，判決如主文。
本案經檢察官江孟芝到庭執行職務。
中    華    民    國    95   年    3    月    30     日
                  刑事第一庭  法  官  洪志賢
以上正本證明與原本無異。
如不服本判決，應於判決送達後10日內，向本院提出上訴狀（須
附繕本）。
中    華    民    國    95    年    4    月    4     日
                              書記官  洪年慶
洗錢防制法第9條
犯第 2 條第 1 款之罪者，處 5 年以下有期徒刑，得併科新臺幣
三百萬元以下罰金。
犯第 2 條第 2 款之罪者，處 7 年以下有期徒刑，得併科新臺幣
五百萬元以下罰金。
以犯前二項之罪為常業者，處 3 年以上 10 年以下有期徒刑，得
併科新臺幣 1 百萬元以上 1 千萬元以下罰金。
法人之代表人、法人或自然人之代理人、受雇人或其他從業人員
，因執行業務犯前三項之罪者，除處罰行為人外，對該法人或自
然人並科以各該項所定之罰金。但法人之代表人或自然人對於犯
罪之發生，已盡力監督或為防止行為者，不在此限。
犯前四項之罪，於犯罪後六個月內自首者，免除其刑；逾六個月
者，減輕或免除其刑；在偵查或審判中自白者，減輕其刑。
洗錢防制法第12條
犯第 9 條之罪者，其因犯罪所得財物或財產上利益，除應發還被
害人或第三人者外，不問屬於犯人與否，沒收之。如全部或一部
不能沒收時，追徵其價額或以其財產抵償之。
為保全前項財物或財產上利益追徵或財產之抵償，必要時，得酌
量扣押其財產。
對於外國政府、機構或國際組織依第 14 條所簽訂之條約或協定
，請求我國協助之案件，如所涉之犯罪行為符合第3條所列之罪
，雖非我國偵查或審判中者，亦得準用前二項之規定。
中華民國刑法第340條
以犯第 339 條之罪為常業者，處 1 年以上 7 年以下有期徒刑，
得併科5萬元以下罰金。


司法院資訊處製作；財團法人民間司法改革基金會備份。
